臺中高等行政法院判決
　　　　　　　　　　　　　　　　九十四年度訴字第四八九號
　　　　　　　　　　　　　　　.
原　　　告　欣典廣告有限公司
代　表　人　甲○○
被　　　告　苗栗縣政府
代　表　人　乙○○
訴訟代理人　丙○○
上列當事人間因建築法事件，原告不服內政部中華民國九十四年
七月七日台內訴字第○九四○○○七三三四號訴願決定，提起行
政訴訟。本院判決如下︰
　　主  文
原告之訴駁回。
訴訟費用由原告負擔。
　　事  實
甲、事實概要：緣原告未經申請，擅自於國道高速公路一號北上
    側１０８Ｋ＋３００路權外十公尺處之苗栗縣頭份鎮○○段
    一一○八地號土地上樹立廣告看板，經交通部台灣區○道○
    ○○路局中區工程處（下稱中區工程處）查報，以民國九十
    三年三月四日中工苗字第○九三○○○○二○七一之一號函
    請被告辦理。經被告審認結果，以原告違反公路兩側公私有
    建築物與廣告物禁建限建辦法第三條第三項及建築法第九十
    七條之三規定，依建築法第九十五條之三規定，以九十三年
    三月廿二日府建管字第○九三○○二二九○○號處分書裁處
    原告罰鍰新台幣（下同）六萬元，並令其於文到二十日內補
    辦手續或自行拆除系爭廣告物，逾期則連續處罰。嗣被告於
    同年六月廿一日派員勘查，發現系爭廣告物並未拆除，被告
    乃續依建築法第九十五條之三規定，再以同年七月十四日府
    建管字第○九三○○七二七九○號處分書裁處原告罰鍰新台
    幣十二萬元，復令其於文到二十日內自行拆除系爭廣告物。
    原告對於該處分不服，提起訴願遞遭駁回，遂提起本件行政
    訴訟。
乙、兩造聲明：
一、原告聲明求為判決：訴願決定及原處分均撤銷。
二、被告聲明求為判決：原告之訴駁回。
丙、兩造之陳述：
壹、原告起訴意旨略以：按依建築法第九十五條之三規定內容，
    已明白指出自該法修正施行後，違反同法第九十七條之三第
    二項規定，始有適用。換言之，倘於該條文修正施行前（該
    條文係於九十二年六月五日增訂）即已設置者，當非屬處罰
    之範圍。本件原告固有設置廣告看板於國道高速公路一號北
    上側108Ｋ＋300路權外十公尺處，惟該看板早於前揭條文修
    正施行前即已樹立或設置，依法被告當無處罰依據。又系爭
    廣告物於九十二年十一月即已讓渡予第三人蔡俊廷，且僅係
    受該第三人委託行銷系爭廣告物爾。是系爭廣告物於九十三
    年遭中區工程處查報時，已非原告所有，被告仍據以裁罰，
    顯屬違誤。
貳、被告答辯意旨略以：按原告於九十三年一月六日即曾向被告
    所屬建設局申請於苗栗縣頭份鎮○○段一一○八地號土地上
    樹立廣告看板，經該局審核認該廣告物高度逾六公尺，依建
    築法規定應先申請雜項執照，爰以同年一月廿七日建管字第
    ○九三五四○○四四四號函知原告，惟原告並未依法辦理。
    是原告既未經被告核准樹立系爭廣告物，又經中區工程處以
    九十三年三月四日中工苗字第○九三○○○○二○七一之一
    號函查報在案，其違規事實洵堪認定，被告依法裁處，並無
    違誤。雖原告又訴稱系爭廣告物於九十二年十一月間已讓渡
    予他人等語，惟系爭廣告物於被告九十三年十一月廿三日執
    行拆除作業時，其上仍載有原告之名稱及電話，是原告顯為
    實際使用人，無論有無讓渡關係，原告依法仍應受罰。
    理  由
一、原告經合法通知未於言詞辯論期日到場，核無行政訴訟法第
    二百十八條準用民事訴訟法第三百八十六條各款所列情形，
    爰依被告之聲請，由其一造辯論而為判決。
二、按「建築物非經申請直轄市、縣（市）（局）主管建築機關
    之審查許可並發給執照，不得擅自建造或使用或拆除。」、
    「本法修正施行後，違反第九十七條之三第二項規定，未申
    請審查許可，擅自設置招牌廣告或樹立廣告者，處建築物所
    有權人、土地所有權人或使用人新台幣四萬元以上二十萬元
    以下罰鍰，並限期改善或補辦手續，屆期仍未改善或補辦手
    續者，得連續處罰。必要時，得命其限期自行拆除其招牌廣
    告或樹立廣告。」、「一定規模以下之招牌廣告及樹立廣告
    ，得免申請雜項執照。其管理並得簡化，不適用本法全部或
    一部之規定。招牌廣告及樹立廣告之設置，應向直轄市、縣
    （市）主管建築機關申請審查許可，直轄市、縣（市）主管
    建築機關得委託相關專業團體審查，其審查費用由申請人負
    擔。前二項招牌廣告及樹立廣告之一定規模、申請審查許可
    程序、施工及使用等事項之管理辦法，由中央主管建築機關
    定之。」分別為建築法第二十五條前段、第九十五條之三及
    第九十七條之三所明定。又「高速公路兩側禁止設置樹立廣
    告之範圍，除左列路段為路權邊界外五十公尺以內地區○○
    ○路權邊界外二百公尺以內地區為限：一、銜接國際機場之
    高速公路，自機場銜接處起三公里內之路段。二、與地方道
    路銜接之交流道路段。三、與省道或縣道立體交會之高速公
    路路段。四、毗鄰工業區○○○○路路段。」亦為公路兩側
    公私有建築物與廣告物禁建限建辦法（該辦法依公路法第五
    十九條規定訂定）第三條第三項所明定。
三、經查，原告未經申請，擅自於國道高速公路一號北上側１０
    ８Ｋ＋３００路權外十公尺處之苗栗縣頭份鎮○○段一一○
    八地號土地上樹立廣告看板，經中區工程處查報，以九十三
    年三月四日中工苗字第○九三○○○○二○七一之一號函請
    被告辦理，有該函及查報表所附二張照片在卷可稽，又該址
    為高速公路路權外十公尺處，依公路兩側公私有建築物與廣
    告物禁建限建辦法第三條第三項各款所規定，屬不得設置樹
    立廣告之地點，被告以原告違反公路兩側公私有建築物與廣
    告物禁建限建辦法第三條第三項及建築法第九十七條之三規
    定，依建築法第九十五條之三規定，以九十三年三月廿二日
    府建管字第○九三○○二二九○○號處分書（下稱前處分）
    裁處原告六萬元罰鍰，並令其於文到二十日內補辦手續或自
    行拆除系爭廣告物，逾期則連續處罰。嗣被告於同年六月廿
    一日派員勘查，發現系爭廣告物並未拆除，亦有上開處分書
    、勘查紀錄表及照片二張在卷可考，被告乃續依建築法第九
    十五條之三規定，再以同年七月十四日府建管字第○九三○
    ○七二七九○號處分書（本件原處分）裁處原告十二萬元罰
    鍰，復令其於文到二十日內自行拆除系爭廣告物，自屬有據
    。
四、至原告訴稱依建築法第九十五條之三規定內容，已明白指出
    自該法修正施行後，違反同法第九十七條之三第二項規定，
    始有適用，系爭廣告物於該條文九十二年六月五日增訂前即
    已設置，當非屬處罰之範圍，又該廣告物於九十二年十一月
    即已讓渡予第三人蔡俊廷，原告僅係受該第三人委託行銷系
    爭廣告物乙節。惟查，原告並未提出具體事證以資證明系爭
    廣告於九十二年六月五日即已設置之事實，且原告於訴願時
    期所提出之訴願書亦未有此主張。再者，原告於九十三年一
    月九日曾向被告申請設立廣告，經被告否准在案，有被告九
    十三年一月二十七日建管字第○九三五四○○四四四號函在
    卷可徵，又系爭廣告物之查報日為九十三年三月四日，均難
    認系爭廣告於九十二年六月五日即已設置。復被告依中區工
    程處九十三年三月四日查報資料，於九十三年三月二十二日
    以前處分裁處原告六萬元罰鍰，並令其於文到二十日內補辦
    手續或自行拆除系爭廣告物，逾期則連續處罰，被告稱原告
    對該處分並未提出行政救濟，此為原告所不否認，是被告前
    處分業已確定，被告以原告仍未依期拆除系爭廣告物，乃續
    依建築法第九十五條之三規定，而為本件之處分，即無不合
    。另系爭廣告物於九十三年十一月二十三日經被告依法強制
    拆除完畢，有被告九十三年十二月九日府建使字第○九三○
    一三四六四二號函及照片三張在卷可佐，依該照片所示，系
    爭廣告物看板上有原告公司名稱及電話，足認原告仍為該廣
    告物使用人，是原告所稱該廣告物於九十二年十一月已讓渡
    予第三人，其僅為該第三人委託行銷系爭廣告物即非使用人
    ，亦無可取。
五、綜上所述，原告所訴各節，均無可採，是本件被告以原處分
    裁處原告十二萬元罰鍰，復令其於文到二十日內自行拆除系
    爭廣告物，依首開規定，並無違誤，訴願決定予以維持，亦
    無不合，原告訴請均予撤銷，為無理由，應予駁回。
據上論結，本件原告之訴為無理由，依行政訴訟法第一百九十五
條第一項後段、第九十八條第三項前段，第二百十八條、民事訴
訟法第三百八十五條第一項前段，判決如主文。
中　　華　　民　　國　　94　　年  　11　　月　 　9  　日
                第三庭審判長法  官　沈　應　南
                            法  官　林　秋　華
                            法  官　許　武　峰
以上正本證明與原本無異。
如不服本判決，應於判決送達後20日內向本院提出上訴書狀，其
未表明上訴理由者，應於提起上訴後20日內向本院提出上訴理由
書（須依對造人數附具繕本）；如於本判決宣示或公告後送達前
提起上訴者，應於判決送達後20日內補提上訴理由書（須附繕本
）。未表明上訴理由者，逕以裁定駁回。
提起上訴應預繳送達用雙掛號郵票390元（34元及5元郵票各10份
)。
中　　華　　民　　國　 　94　　年 　 11　 月　  16    日
　　　　　　　　　          書記官　陳  鼎  鈞
